臺灣高雄地方法院刑事判決　　　　　　　96年度訴字第3426號
公　訴　人　臺灣高雄地方法院檢察署檢察官
被　　　告　丙○○
指定辯護人　本院公設辯護人　甲○○
上列被告因強盜案件，經檢察官提起公訴（96年度偵字第20977
號），本院判決如下：
    主  文
丙○○犯攜帶兇器強盜罪，處有期徒刑柒年壹月；扣案之紫色安
全帽壹頂、棉質手套壹雙，均沒收。又犯攜帶兇器強盜罪，處有
期徒刑柒年壹月；扣案之棉質手套壹雙，沒收。應執行有期徒刑
捌年陸月，扣案之紫色安全帽壹頂、棉質手套壹雙，均沒收。
    事  實
一、丙○○因缺錢花用，竟意圖為自己不法之所有，於民國96年
    6 月20日16時許，先至位於高雄市○○區○○路之「21世紀
    大賣場」購得斧頭1 把後，於同年6 月21日不詳時間起，即
    攜帶上開所購得、客觀上足對人之生命、身體、安全構成威
    脅且具有危險性足供兇器使用之斧頭1 把，騎乘其向不知情
    之友人陳淑華借用之車牌號碼ZAE-565 號輕型機車，而於同
    日4 時47分許，至高雄市○○區○○路269 號「全盛檳榔攤
    」，見檳榔攤內僅店員乙○○1 人，便頭戴紫色安全帽、手
    戴手套及身背黑色背包，持上開斧頭1 把進入該檳榔攤內，
    以斧頭抵住乙○○手部及腹部前方之脅迫方式，致使乙○○
    不能抗拒，強行開啟櫃臺內抽屜，搜刮抽屜內現金共新臺幣
    （下同）1 萬4 千元及幾包價值共幾百元之香菸，將之放入
    黑色背包內，得手後，旋至檳榔攤外騎乘上開機車逃逸。嗣
    因食髓知味，且認該地位處偏僻，較易脫身，又意圖為自己
    不法之所有，於同年7 月5 日3 時58分許，攜帶上開客觀上
    足供兇器使用之斧頭1 把，騎乘上開輕型機車至上開檳榔攤
    ，見檳榔攤內僅店員乙○○1 人，便頭戴白色帽子（起訴書
    誤載為安全帽）、口罩、手戴手套及身背黑色背包，持上開
    斧頭1 把進入，持斧頭衝向乙○○，以此脅迫方式，致使乙
    ○○見其持斧頭之情狀不能抗拒而逃離現場至隔壁飲料店求
    救，丙○○見狀旋開啟櫃臺內抽屜，搜刮抽屜內之現金3 千
    元及乙○○所有之華碩牌白色行動電話（序號：0000000000
    00000 號）1 支，將之放入黑色背包內，得手後，騎乘上開
    機車逃逸。嗣經乙○○報警處理，為警循線於96 年7月20日
    4 時50分許，在高雄市新興區○○○路58號「華納大舞廳」
    前拘獲丙○○，並當場扣得上開行動電話1 支，且經其帶同
    警員至高雄市三民區○○○路172 號「益大飯店」1 樓櫃臺
    內，起獲其犯案時所穿之淺藍色長袖工作服1 件、休閒鞋1
    雙；復帶同員警前往高雄市苓雅區○○○路2之6號旁起獲作
    案所騎乘之車牌號碼ZAE-565 號輕型機車1 輛及其所有作案
    時所戴之紫色安全帽1 頂，另帶同警員至高雄市苓雅區○○
    ○路與文橫二路口生日公園內扣得其所有作案用之棉質手套
    1 雙，惟犯案之斧頭1 把，因經丙○○於犯案後丟棄在苓雅
    國中附近水溝而未尋獲；另犯案之白色帽子、黑色背包及口
    罩亦經丙○○於犯案後丟棄而未尋獲。
二、案經高雄市政府警察局三民第二分局報請臺灣高雄地方法院
    檢察署檢察官偵查起訴。
    理  由
壹、程序方面
    被告丙○○對於證人即被害人乙○○、證人陳淑華於警詢所
    為之陳述，及卷附贓物認領保管單、扣押物品目錄表、扣押
    筆錄等書證，於本院審理時，均未聲明異議，依法自應視為
    被告同意上開證人所為之陳述及上開書證得作為證據，本院
    審酌前開證人於警詢中所為陳述，距離本案查獲時間甚近，
    記憶應最為清晰可靠，又前開書證作成時之狀況亦均屬正常
    ，並均與本案相關之待證事實具有關連性，是認前開證人於
    警詢中所為之陳述及上開書證為適當，依刑事訴訟法第159
    條之5 第2 項之規定，認具證據能力。
貳、實體方面
一、訊據被告對於其分別於96年6 月21日4 時47分許及同年7 月
    5 日3 時58分許，持斧頭1 把及頭戴安全帽或白色帽子、身
    背背包及手戴手套等物進入全盛檳榔攤內，以上開脅迫方式
    強盜強取該檳榔攤抽屜內之財物及乙○○之手機等物之事實
    ，業據其於審理時供承不諱（見本院卷第58頁），核與證人
    乙○○於警詢時及偵查中之證述（見警卷第13頁、偵卷第13
    頁）均相一致；而證人陳淑華於警詢亦證述其所有之車牌號
    碼ZAE-565 號輕型機車於95年11月間即借予被告使用，全盛
    檳榔攤內監視器錄影畫面翻拍光碟內涉嫌強盜之男子確係被
    告無訛（見警卷第16頁），被告對此亦供承不諱，並有全盛
    檳榔攤內之監視器錄影畫面翻拍光碟2 片、高雄市警察局三
    民二分局扣押筆錄及扣押物品目錄表各4 份、贓物認領保管
    單1 紙、現場查獲及扣押物品照片16張在卷可稽，以及扣案
    之淺藍色長袖工作服1 件、休閒鞋1 雙、紫色安全帽1 頂、
    棉質手套1 雙可佐。
二、又本院當庭勘驗上開扣案之(一)96年6 月21日全盛檳榔攤強盜
    案蒐證畫面光碟1 片（黃色光碟），勘驗結果顯示：檳榔攤
    女店員（即乙○○）獨自1 人在包檳榔時，有1 名男子（即
    丙○○）頭戴該深色安全帽、未戴口罩、手戴手套、身背黑
    色背包，並攜帶斧頭1 把，持以進入檳榔攤衝向女店員乙○
    ○，該男子持斧頭抵住女店員之雙手及腹部前方，只要女店
    員乙○○想要靠近，該男子即會使用斧頭阻止渠靠近及反抗
    ，2 人距離甚近，該男子並分別拉開櫃檯處之2 抽屜，取走
    押屜內之現金及香菸置入己身所背之黑色背包內，該男子離
    去後，女店員立即撥電話求援，其後女店員呈現雙手環臂、
    臉部畏懼及無法抵抗之情（見本院卷第48、49頁）。另經本
    院當庭勘驗上開扣案之(二)96年7 月5 日全盛檳榔攤強盜案蒐
    證畫面光碟1 片（白色光碟），勘驗結果顯示：男子（即丙
    ○○）頭戴白色帽子、口罩、手戴手套，並攜帶斧頭1 把持
    以進入檳榔攤，衝向檳榔攤內之女店員（即乙○○），當時
    2 人距離甚近，僅離約10餘公分，女店員見其入內衝向她，
    立即驚叫，且因不能抗拒而倉促逃離該檳榔攤，該男子立即
    取走抽屜內之現金及手機後逃逸之情（見本院卷第50頁）。
    ，且被告亦不否認上開男子即係被告本人，是由上勘驗結果
    ，足見被告於審理時所為加重強盜犯行之自白（見本院卷第
    58頁），應與事實相符，自堪採為論罪之憑據。又被告於準
    備程序時雖曾一度以恐嚇犯行置辯，然此業據被告於審理時
    就上開犯行供承不諱，並說明何以為本案犯行之緣由（見本
    院卷第58、59頁），足認其於準備程序所辯，係一時脫罪之
    詞，無足採信。而按強盜罪所施用之強暴、脅迫手段，祇須
    足以壓抑被害人之抗拒，使其喪失意思自由為已足，縱令被
    害人實際無抗拒行為，仍於強盜罪之成立，不生影響；觀諸
    被告係手持斧頭進入全盛檳榔攤內，不論係第1 次以抵住乙
    ○○之手部或腹部前方之脅迫方式，以搜刮抽屜內之財物，
    抑或第2 次持斧頭衝向乙○○，使乙○○見其持斧頭之外狀
    ，並立即向外逃跑之情，被告之外部行為，衡情以達使乙○
    ○不能自由意思決定是否交付財物，已達不能抗拒之程度，
    是被告分別於上開時間，持斧頭及手戴手套等物進入全盛檳
    榔攤內，以脅迫方式，致使乙○○不能抗拒而強取乙○○及
    全盛檳榔攤之財物，被告之上開加重強盜犯行，事證明確，
    堪以認定，應依法論科。
三、論罪、科刑：
  (一)按刑法第321 條第1 項第3 款之攜帶兇器竊盜罪，係以行為
    人攜帶兇器竊盜為其加重條件，此所謂兇器，其種類並無限
    制，凡客觀上足對人之生命、身體、安全構成威脅，具有危
    險性之兇器均屬之，且衹須行竊時攜帶此種具有危險性之兇
    器為已足，並不以攜帶之初有行兇之意圖為必要（最高法院
    79年度台上字第5253號判例參照）。本件被告丙○○犯案時
    所持之斧頭雖未扣案，惟依據卷內警方所拍攝之同型式斧頭
    照片（見警卷第50頁），並據證人乙○○證稱：樣式差不多
    ，柄是直的，像T 字型，大小跟照片上差不多等語（見偵卷
    第13頁）及被告供稱：該斧頭與我所持斧頭同類型，因為我
    有跟警察說我去哪裏買斧頭，所以警察就到該店去購買同類
    型的斧頭等語（見本院卷第60頁），是卷附斧頭照片外觀，
    既與被告所持之斧頭外觀相同，而由該斧頭外觀係前端為金
    屬製材質，且質地堅硬，確足認客觀上已足對人之生命、身
    體安全構成威脅，具有危險性，自屬兇器。次按強盜罪所施
    用之強暴、脅迫，須足使被害人喪失意思自由，並達於不能
    抗拒之程度，始足當之，至其是否已達於使人不能抗拒之程
    度，則應就客觀具體之情狀加以判斷，觀之被告持上開客觀
    上足對人之生命、身體、安全構成威脅，具有危險性之斧頭
    1 把，抵住乙○○手部及腹部前方或衝向乙○○，已足使乙
    ○○意思自由喪失，且已達不能抗拒之程度。
  (二)故核被告所為，均係犯刑法第330 條第1 項之加重強盜罪。
    又被告於96年7 月5 日3 時58分許所為之加重強盜犯行，同
    時侵害乙○○及全盛檳榔攤之財產法益，係以一行為觸犯數
    罪名，為想像競合犯，應依刑法第55條前段規定，從一重之
    加重強盜罪處斷。被告所為上開2 次強盜犯行，犯意各別，
    行為互殊，應予分論併罰。爰審酌被告正值青壯，竟不思以
    己力賺取日常生活所需，竟強盜被害人之財物，非惟造成被
    害人乙○○心理莫名鉅大之恐懼，同時亦造成社會恐慌，惡
    性非輕，惟念及其均已坦承犯行，於本院審理時顯有悔過之
    意，並供承並無傷害被害人之意（見本院卷第62頁），本院
    斟酌被告犯罪之動機、手段、目的、所犯加重強盜行為次數
    、強盜金額非鉅及所生危害等一切情狀，分別量處如主文所
    示之刑，並定其應執行之刑。
  (三)沒收：
  1.扣案之紫色安全帽1 頂，係被告所有之物，業據被告供承在
    卷，且被告並供承其第1 次進入全盛檳榔攤時有戴安全帽，
    係因怕人看見云云（見本院卷第59頁），足見其當時戴安全
    帽係為掩飾第1 次犯行之用至明（第2 次則係戴白色安全帽
    進入檳榔攤），自應依刑法第38條第1 項第2 款沒收。又扣
    案之手套1 雙，係被告所有，並供被告先後2 次進入全盛檳
    榔攤戴手套入內用以搜刮財物之用，亦應依刑法第38條第1
    項第2 款宣告沒收。
  2.至未扣案之斧頭1 把、口罩1 個、黑色背包及白色帽子1 頂
    ，雖係被告所有供先後為加重強盜犯罪所用之物，惟因被告
    於作案後已丟棄而無法尋獲（見本院卷第60頁），顯已滅失
    ，爰不為沒收之宣告。
  3.另扣案之淺藍色長袖工作服1 件、休閒鞋1 雙，雖係被告所
    有之物，惟此係供被告平日穿著之用，已據被告供述在卷（
    見本院卷第59、60頁），該工作服及休閒鞋非供被告犯加重
    強盜罪所用之物，又非違禁物，自不為沒收之宣告。至車牌
    號碼ZAE-565 號輕型機車1 輛，雖供被告騎至作案地點，惟
    係被告之友人陳淑華所有，非被告所有，且非違禁物，亦不
    為沒收之諭知。
據上論斷，應依刑事訴訟法第299 條第1 項前段，刑法第55條、
第330 條第1 項、第38條第1 項第2 款、第51條第5 款，判決如
主文。
本案經檢察官鄧藤墩到庭執行職務。
中　　華　　民　　國　　96　　年　　11　　月　　15  　日
                  刑事第十四庭  審判長法  官  陳玉聰
                            　        法  官  鄭凱文
                              　      法  官  楊淑珍
以上正本證明與原本無異。
如不服本判決應於收受本判決後10日內向本院提出上訴書狀，並
應敘述具體理由，如未敘述上訴理由者，應於上訴期間屆滿後20
日內補提理由書狀於本院（均須按他造當事人之人數附繕本）「
切勿逕送上級法院」。
中　　華　　民　　國　　96　　年　　11　　月　　15   　日
                                　　　書記官  林秀敏
附錄本案論罪科刑法條
刑法第330條第1項（加重強盜罪）
犯強盜罪而有第321 條第1 項各款情形之一者，處7 年以上有期
徒刑。
刑法第321條第1項（加重竊盜罪）
犯竊盜罪而有左列情形之一者，處6 月以上、5 年以下有期徒刑
：
三攜帶兇器而犯之者。
